【裁判字號】    89,訴,92
【裁判日期】    900410
【裁判案由】    違反毒品危害防制條例
【裁判全文】
臺灣新竹地方法院刑事判決                            八十九年度訴字第九二號
    公  訴  人  臺灣新竹地方法院檢察署檢察官
    被      告  乙○○
    選任辯護人  林詮勝律師
右列被告因違反毒品危害防制條例案件，經檢察官提起公訴（八十八年度偵字第八二
七四、八三四四號），本院判決如左：
    主  文
乙○○無罪。
    理  由
一、公訴意旨略以：被告乙○○基於概括犯意，自民國八十七年年中起至八十八年四
    月十一日十二時止，由丙○○、甲○○兄弟以電話連絡後，將第二級毒品安非他
    命持往丙○○、甲○○位於新竹市○區○○里○○路三八七巷一四號之住處，以
    新臺幣（下同）一千元或五百元之代價，販賣予丙○○、甲○○。嗣於八十八年
    十月二十日為警查獲丙○○、甲○○施用毒品案件，而尋線查獲，因認被告乙○○涉有毒品危害防制條例第四條第二項之販賣第二級毒品罪嫌等語。
二、按共同被告所為不利於己之供述，固得採為其他共同被告犯罪之證據，惟此項不
    利之供述，依刑事訴訟法第一百五十六條第二項之規定，仍應調查其他必要之證
    據，以察其是否與事實相符，自難專憑此項供述，為其他共同被告犯罪事實之認
    定，最高法院三十一年上字第二四二三號判例要旨可資參考。而與被告利害關係
    相反之證人所為之證言，較共同被告所為不利於己之供述，其證明力更有可疑，
    自亦難專憑此項供述，為被告犯罪事實之認定。查犯毒品危害防制條例第四條第
    一項至第三項、第五條第一項至第三項、第六條第一項至第三項、第七條第一項
    至第三項、第八條第一項至第三項、第十條或第十一條第一項、第二項之罪，供
    出毒品來源，因而破獲者，得減輕其刑，同法第十七條定有明文。是故違反毒品
    危害防制條例之施用者或販賣者，與其上手之販賣者居於利害相反之地位，前者
    不利於後者之供述，固得採為後者犯罪之證據，惟仍應調查其他必要之證據，以
    查其是否與事實相符，不得專以後手之供述，而認定他人有販賣第二級毒品之行
    為，如此方屬妥當，以免冤抑。再者，認定不利於被告之事實，須依積極證據，
    苟積極證據不足為不利於被告事實之認定時，即應為有利被告之認定，更不必有
    何有利之證據，最高法院三十年上字第八一六號判例要旨亦著之甚明。
三、本件公訴人認被告涉有毒品危害防制條例第四條第二項之販賣第二級毒品罪嫌，
    無非係以（一）被告乙○○之供述，（二）證人甲○○、丙○○等人之證言等為
    其論據。
四、訊據被告乙○○固坦承八十八年十月間，先後二次至新竹市○區○○里○○路三
    八七巷一四號甲○○、丙○○兄弟之住處，連續二次各無償轉讓其隨身攜帶之安
    非他命少許予甲○○、丙○○吸用之事實，惟堅決否認有販賣第二級毒品安非他
    命犯行，辯稱：伊根本沒有販賣安非他命給丙○○及甲○○，是丙○○打電話給
    伊說要還錢，還說他家有民俗藝品，順便叫伊去看看，叫伊去他家，他知道伊有
    吸食安非他命，並且身上有安非他命，才叫伊拿出來給他吸的，至於甲○○之前
    曾叫伊拿安非他命給他吸，伊不給他吸，才會說伊賣安非他命給他等語。經查：
（一）證人丙○○固曾於警訊及偵查中指證曾向被告乙○○購買安非他命云云，然其
      先於警訊中證稱：「（你是否有吸用安非他命？）我以前有，現在沒有了，（
      你最近一次是何時吸用？）我最近一次是八十八年四月十一或十二日（詳細日
      期忘了）吸用的，（你是在何處吸用？）是躲在空地的貨櫃屋內吸用的，（當
      時你所吸用之安非他命何來？）是乙○○賣給我的，（劉嫌是何時賣安非他命
      予你的？）是在八十八年四月十一或十二日（詳細日期忘了），快中午十二時
      的時候，他拿到我家以一小包（約０點五公克）安非他命新台幣一千元之價格
      ，賣給我兩包，（劉嫌共販賣幾次安非他命予你？）就一次二小包而已。」（
      見第八三四四號偵查卷七頁），另於偵查中指稱：「（安非他命何來？）我向
      乙○○買過二次，每次一千元，是在八十八年三、四月間買的，他送到我家，
      我打電話給他，他會到我家給我，每次一小包約可吸二次，．．．（甲○○是
      你何人？）他是我哥哥，我是從母姓，據我所知甲○○有向乙○○買過安非他
      命，我是聽我哥哥說，才向他買，（是否贈送給你？）我是以現金向他買，我
      哥哥甲○○我則不知道。」（見第八三四四號偵查卷第十八頁背面、第十九頁
      ，第八二七四號偵查卷第二十一頁背面、第二十二頁），則依證人丙○○前揭
      證言觀之，其對於究係向被告乙○○購買一次或二次之安非他命之證述，顯不
      一致，是以，得否據此證人前後不一之詞言，遽為被告不利事實之認定，已屬
      存疑，且本院傳訊丙○○後，其於本院審理時明確結稱：「（警訊、偵查中所
      言是否實在？），他是曾拿給我吸食，不是跟他買的，因當時我被抓，有人告
      訴我說是乙○○告的密，我懷恨在心，所以才在警局說乙○○賣安給我。事實
      上只是他拿給我吸食，沒有拿錢，（為何他要拿給你吸？）我之前欠他錢，我
      打電話給他說叫他來家裡收錢，他就拿安非他命請我吸，不是賣給我，（他總
      共拿過幾次給你吸用？）約一、二次，時間已久，時地我不記得了，因為我欠
      他錢，分期清償，只要我身上有錢，他就會來我家收錢，順便拿安給我吸，因
      為警察來抓我，我聽說是他告密的，所以才說他販安。」（見本院八十九年十
      二月十四日訊問筆錄）、「（被告有無賣安非他命給你？）沒有，（為何警訊
      、偵查中都說他有賣你安非他命？）因為八十八年十月份我被警察抓，那時的
      安非他命是他去我家拿給我用的，當時我是要還他錢，他順便請我吃安非他命
      ，當天他大概四、五點去我家，停留一會隨即就走了，差不多六點時警察就持
      搜索票來我家搜索，我認為是他去密報我的，而且警察也說是我家附近的人說
我有吸安，我想到就是被告，另警察當時還要我作指證筆錄，但是我拒絕，我
      因為這個緣故且在氣頭上，且與他有仇恨，所以才指證他賣我安非他命，（與
      被告有何仇恨？）我們看不順眼，因為我母親是養女，他家的人與我家是親戚
      ，但他家的人很看不起我媽，從小他們就欺負我父母，（他總共拿幾次安非他
      命給你吸？）共二次，因為我欠他一千多元，分兩次還，十月份這次是第二次
      還他錢，（第一次是何時還他錢？）大概被抓的前一星期多一點左右，（在何
      處還他錢？）兩次都是在我家還他錢，（他都在哪提供安給你吸？）地點都是
      在我家。」（見本院九十年一月十八日訊問筆錄）、「（被告有無販賣安非他
      命給你）？沒有，（他有無提供安非他命給你吸用？）我欠他錢，分兩次還，
      就打電話叫他來拿錢，剛好他身上有帶，我就說拿出來請，不是販賣，（為何
      他要請你吸食？）我知道他有吸食安非他命，所以就請他拿出來吸，（兩次時
      間各為何時？）被抓前沒多久，就是十月左右，（兩次時間間隔多久？）好像
      約一、二星期，（為何警訊、偵查中都說被告賣安非他命給你？）我被抓後因
      為警察說是被告告的密，我當時很生氣才作這樣的陳述，（被告去你家時甲○○在家否？）在家，兩次去他都在家，但我不知道甲○○是否有吸，因吸安非
      他命不是好事，所以我沒讓我哥知道我吸安，他有無吸安我也不去管他。」等
      語（本院九十年二月十五日訊問筆錄），據此，證人丙○○指證被告乙○○販
      賣第二級毒品安非他命之犯行，既有前述之不一致，復於本院審理時證稱係因
      其施用安非他命遭警查獲後，有人告訴伊說是被告告的密，因而懷恨在心，才
      在警局說被告販賣安非他命等情，佐以，此部分亦查無安非他命以資佐證，則
      本院尚難僅據丙○○於警訊、偵查中所為前後不一之供述，即認被告有此部分
      販賣安非他命犯行。
（二）又查，證人即丙○○之兄甲○○固曾於警訊及偵查中指證曾向被告乙○○購買
      安非他命云云，然其就被告販賣安非他命之時間、地點、價格等問題前後所述
      反覆不一，其於警訊中稱：「（你最後一次何時吸食安非他命？）我從八十四
      年出獄後就不曾再吸用毒品，（你弟丙○○有無吸食毒品？）我不知道。」（
      第八二七四號偵查卷第七頁）「（你之前所吸用之安非他命向何人購買？價值
      為何？）我曾於八十四年間曾向乙○○購買安非他命一小包重約０．三公克，
      價值五百元，是由他送到我家給我，．．．（你如何與乙○○聯絡？）因他每
      天都是經過我家，若我有需要直接去他家找他或等他路過我家時再與他交涉即
      可，（你除向乙○○購買安非他命外，是否向別人購買？）我只有向乙○○購
      買，不曾再向其他人購買毒品。」（見第八二四號偵查卷第八頁背面），於檢
      察官偵查中則稱：「（安非他命何來？）向乙○○購買的，最後一次是八十八
      年四月間，是八十七年間開始向他買的，是他來我家賣給我的，每次五百元他
      說是０點五公克，但我認為沒有那麼多，我買了三次均吸完了，（你弟弟丙○○是否有向乙○○買安非他命？）有，但買幾次我不知道。」等語（見第八三
      四四號偵查卷第三七頁背面，第八二七四號偵查卷第二十六頁背面），是以，
      甲○○究係自八十四或八十七年間開始向被告購買安非他命、購買之價格為一
      小包重約０．三公克五百元或０．五公克五百元、係被告來其家中賣給他或因
      甲○○有需要直接去他家找他或等他路過甲○○家時向他購買等問題，均前後
      不一，已難盡信，參以，前揭證人於警、偵訊時就被告販賣安非他命之價格為
      何一節，丙○○稱一小包（約０點五公克）一千元，甲○○則先稱一小包重約
      ０．三公克，價值五百元，後改稱：每次五百元他說是０．五公克云云，兩人
      所述就其等向被告所購買之安非他命價格並不一致，即丙○○係以０．五公克
      一千元之價格向被告購買，而甲○○則係以五百元購買０．三公克或０．五公
      克，衡情，甲○○與丙○○兩兄弟係同住一處，如被告果有出賣安非他命予甲○○、丙○○兩兄弟之情，其價格豈有不同之理？由此，益見證人甲○○、丙○○兩人所述被告係以不同之價格販賣安非他命予其兩兄弟一節，顯與常情有
      違。從而，本院亦難僅憑甲○○反覆不一之證詞，即認被告有此部分販賣安非
      他命犯行。
五、綜上，證人甲○○、丙○○兩人於警、偵訊中所為之證述，既有如前所述之反覆
    不一，且經本院調查之結果，亦無其他積極證據足以證明前揭證人所述確與事實
    相符，則按諸前開說明，公訴人認被告涉有上開販賣安非他命罪行，尚嫌無據。
    此外，復查無其他積極證據足以證明被告有販賣第二級毒品安非他命之行為，應
    認被告之犯罪尚屬不能證明，爰依法為被告無罪判決之諭知。
六、末查，被告坦承於八十八年十月間，先後二次至新竹市○區○○里○○路三八七
    巷一四號甲○○、丙○○兄弟之住處，連續二次各無償轉讓其隨身攜帶之安非他
    命少許予甲○○、丙○○吸用之事實，核與證人丙○○於本院審理時證述之情節
    大致相符，另證人甲○○於警訊及偵查中亦證稱：被告確有提供安非他命供伊吸
    用等情，則此部分乃應由檢察官另行偵處，以明真相，附此敘明。
據上論斷，依刑事訴訟法第三百零一條第一項，判決如主文。
本案經檢察官吳金棟到庭執行職務。
中      華      民      國      九十     年      四     月      十      日
                                      臺灣新竹地方法院刑事第二庭
                                          法  官  謝  永  昌
右正本證明與原本無異。
如不服本判決，應於判決送達後十日內向本院提出上訴狀( 應附繕本 )，上訴於
臺灣高等法院。
                                          書記官  陳  凰  榆
中      華      民      國      九十     年      四     月      十      日


司法院資訊處製作；財團法人民間司法改革基金會備份。
